【裁判字號】    92,交聲,1272
【裁判日期】    921226
【裁判案由】    違反道路交通管理處罰條例聲明異議
【裁判全文】
臺灣臺北地方法院交通事件裁定                  九十二年度交聲字第一二七二號
    原處分機關  臺北市交通事件裁決所
    聲明異議人
    即受處分人  甲○○  男  四十一歲（民國五十一年十月二十二日生）
右列受處分人因違反道路交通管理處罰條例案件，對於臺北市交通事件裁決所中華民
國九十二年九月十日所為之處分（原處分案號：北市裁三字第裁二二—ＡＸＸ○二七
六八五號），聲明異議，本院裁定如左：
        主  文
原處分撤銷。
甲○○汽車駕駛人，爭道行駛，在多車道不依規定駕車，處新臺幣玖佰元罰鍰；又違
反道路交通安全規則肇事致人受輕傷，吊扣駕駛執照個月。
        理  由
一、按道路交通安全規則第九十八條第一項第六款規定：汽車在雙向四車道行駛時，
    變換車道時，應讓直行車先行，並注意安全距離。又按汽車駕駛人，爭道行駛，
    在多車道不依規定駕車者，處新臺幣（下同）六百元以上一千八百元以下罰鍰；
    復汽車駕駛人，駕駛汽車違反道路交通安全規則，因而肇事致人受傷者，吊扣其
    駕駛執照三個月至六個月；道路交通管理處罰條例第四十五條第一項第四款、第
    六十一條第三項分別定有明文。再汽車駕駛人違反道路交通管理處罰條例第四十
    五條情形之一，已受吊扣或吊銷駕駛執照處分者，不予記點，道路交通管理處罰
    條例第六十三條第二項亦定有明文。
二、本件受處分人即異議人甲○○於九十二年五月二十一日中午十二時許駕駛車號Ｇ
    四—六七三號營業小客車，沿臺北市○○路○段雙向四車道之內側車道西向東行
    駛，適遇楊樹根騎乘ＢＢＤ—二七一號重型機車於外側車道同向行駛，詎受處分
    人在臺北市○○路○段三十號處向右變換至外側車道時，竟疏未讓直行之楊樹根
    機車先行、注意安全距離，致雙方發生擦撞，楊樹根騎乘之機車遂行倒地，楊樹
    根因而全身受有多處擦傷，經臺北市政府警察局文山第二分局警員認為受處分人
    違反道路交通管理處罰條例第五十八條第一款規定，掣單舉發裁罰後，受處分人
    於到案日期前（原應到案日期係九十二年七月五日，惟該日係星期六休假日，故
    受處分人延至次一營業日七月七日到案）向原處分機關即臺北市交通事件裁決所
    提出申訴，經原處分機關請舉發單位即臺北市政府警察局文山第二分局調查結果
    ，仍認受處分人違反道路交通安全規則第九十八條第一項第六款規定之違規行為
    ，惟法條有所誤引，原處分機關乃更正處罰，依前揭道路交通管理處罰條例第四
    十五條第一項第四款、第六十一條第三項第一款、第六十三條第一項（贅載第一
    款等字）規定於九十二年九月十日裁處九百元罰鍰，吊扣駕駛執照三個月、並記
    違規點數一點。
三、訊據受處分人就其於前揭時地駕駛車號Ｇ四—六七三號營業小客車小客車，行駛
    於雙向四車道之內側車道，為向右變換至外側車道時，竟與同向直行、楊樹根騎
    乘之車號ＢＢＤ—二七一號重型機車發生擦撞，而致楊樹根受有輕傷等情固坦承
    不諱，然仍矢口否認有任何違反道路交通管理處罰條例規定之行為，辯稱：事故
    係因車輛均有看不見之死角，故不知楊樹根由何處騎出而往汽車擦撞，故係楊樹
    根之疏忽致未伊駕駛之汽車，伊自可慢慢切出至外側車道，況事故後伊已經賠償
    傷者，並達成和解，若吊銷執照將造成生計困難云云。經查：
  (一)受處分人於前揭時地駕駛汽車，行駛於雙向四車道之內側車道，為向右變換至外
    側車道時，竟與同向直行重型機車發生擦撞，而致人受有輕傷等事實，除據受處
    分人坦承不諱外，並有臺北市政府警察局交通警察大隊受理交通違規事件調查表
    、道路交通事故現場圖、交通事故分析研判表、臺北市政府警察局文山第二分局
    交通分隊交通事故談話紀錄表、臺北市立萬方醫院醫療費用收據、楊樹根收據、
    和解書等在卷可稽，堪信為真。
  (二)又受處分人駕駛之汽車與機車雙方擦撞情形係：汽車右前車門後視鏡與機車左側
    把手撞擊等情，亦經受處分人陳稱無訛（參見交通事故談話紀錄表），並有道路
    交通事故補充資料表附卷可參，是由撞擊處雙方均屬車輛車頭前方部位可知，於
    受處分人初為變換車道即發生事故，該時二車不僅同向、更屬「並行」狀態，故
    於汽車切換車道時，機車之所在自非受處分人所稱之汽車「死角」所在至明。且
    受處分人亦一再自承：事故時根本不知機車由何處而來等語，則受處分人並未注
    意機車動向，故受處分人違反「應讓直行車先行、並保持安全距離」而生肇事致
    人受傷，違反交通管理處罰條例之行為，洵堪認定。
  (三)至受處分人辯稱：機車騎乘人未注意汽車動向應亦有違規云云。然本件並非認定
    何車應就本件應負全部或部分肇事責任，而係針對受處分人駕車是否違規以為審
    究，此不因他車是否違規而有不同之認定。既受處分人違規事實已經認定，如前
    所述，斷無主張他車同時違反道路交通安全規則而免責之理，故受處分人辯稱：
    其他車輛方為肇事原因云云，核與本件無涉。
  (四)另受處分人辯稱：傷者無大礙、又已和解，不需吊扣執照云云，與法未合，委無
    足取。
四、綜上所述，受處分人駕駛汽車確有於雙向四車道變換車道時，未讓直行車先行、
    注意安全距離，違反道路交通安全規則，而發生交通事故致人受傷之行為，從而
    原處分機關依據道路交通管理處罰條例第四十五條第四款、第六十一條第三項、
    違反道路交通管理事件統一裁罰基準規定裁處異議人九百元罰鍰、並吊扣駕駛執
    照三個月，固非無見。惟行為人違反道路交通管理處罰條例第四十五條情形之一
    ，已受吊扣或吊銷駕駛執照處分者，不予記點，道路交通管理處罰條例第六十三
    條第二項亦定有明文，本件原處分機關於裁決書之處罰主文欄贅載「並依第六十
    三條第一項記違規點數一點」即難認為允洽，本件受處分人之異議雖無理由，惟
    原處分既有不當，自應由本院將原處分撤銷，仍以受處分人有違反道路交通管理
    處罰條例第四十五條第一項第四款、第六十一條第三項之行為，科處其九百元罰
    鍰，及吊扣受處分人駕駛執照三個月，如主文第二項所示，以資適法。
據上論斷，應依道路交通案件處理辦法第二十條前段，裁定如主文。
中      華      民      國    九十二    年     十二     月    二十六    日
                          臺灣臺北地方法院交通法庭
                                    法  官  郭惠玲
如不服本裁定，應於裁定送達後五日內向本院提出抗告狀。
右正本證明與原本無異。
                                    書記官  鄭雅文
中      華      民      國    九十二    年     十二     月     三十     日


司法院資訊處製作；財團法人民間司法改革基金會備份。
